臺灣桃園地方法院民事裁定　　　　　　100年度監宣字第168號
聲　請　人　原芮民
相　對　人　原德全
關　係　人　原建民
上列聲請人對於相對人聲請監護宣告事件，本院裁定如下：
    主  文
宣告原德全（男；民國17年9 月26日出生；身分證統一編號：Ｚ0
00000000號）為受監護宣告之人。
選定原芮民（男；民國62年3 月25日出生；身分證統一編號：Ｚ0
00000000號）為受監護宣告人原德全之監護人。
指定原建民（男；民國59年6 月8 日出生；身分證統一編號：Ｚ0
00000000號）為會同開具財產清冊之人。
聲請程序費用新臺幣壹仟元由受監護宣告人負擔。
    理  由
一、本件聲請意旨略以：聲請人為相對人之次子，相對人自民國
    100 年4 月8 日起因老年癡呆症、疑似路易巴的型失智症，
    雖經送醫診治仍不見起色，近日甚且因精神障礙或其他心智
    缺陷，致不能為意思表示或受意思表示，或不能辨視其意思
    表示之效果，為此依民法第14條、民事訴訟法第597 條第1
    項之規定，聲請准對相對人為監護宣告，並依民法第1111條
    規定，指定原芮民為相對人之監護人暨指定原建民為會同開
    具財產清冊之人。若鈞院認相對人尚未達可宣告監護之程度
    ，則請依民法第14條第3 項、第15條之1 第1 項、民事訴訟
    法第624 條之3 之規定為輔助宣告等語。並提出戶籍謄本、
    身心障礙手冊影本、親屬系統表、親屬名冊、同意書、財團
    法人林口長庚紀念醫院診斷證明書、財政部臺灣省北區國稅
    局財產歸屬資料清單等件為證。
二、按「對於因精神障礙或其他心智缺陷，致不能為意思表示或
    受意思表示，或不能辨識其意思表示之效果者，法院得因本
    人、配偶、四親等內之親屬、最近一年有同居事實之其他親
    屬、檢察官、主管機關或社會福利機構之聲請，為監護之宣
    告」，民法第14條第1項定有明文。經本院依職權囑託行政
    院衛生署桃園療養院勘驗相對人之心神狀況，並於鑑定人周
    孫元醫師前訊問相對人，相對人經點呼姓名，其坐輪椅、嘴
    巴微動、手摸額頭，對於詢問其太太是何人等問題，相對人
    則要回答但是說不清楚，有喃喃的發出聲音等情，有100 年
    9 月1 日之訊問筆錄在卷可稽。參酌行政院衛生署桃園療養
    院出具精神鑑定報告結果略以：原員大約於兩三年前開始出
    現逐漸出現記憶退化等現象，於去年（99年）出現幻覺、被
    害妄想等精神病症狀，並且有相對應的干擾行為，先後經醫
    院門診及住院治療，腦波檢查顯示廣泛性大腦皮質功能異常
    ，核磁共振影像檢查發現大腦萎縮及梗塞，診斷為老年期失
    智症，疑似路易體失智症，其後功能持續退化；又經本院診
    斷為老年期失智症併妄想現象，持續在門診追蹤治療中；原
    員飲食、更衣、洗澡、大小便均無法自理，無經濟活動之能
    力，亦無社會性活動之能力。結論：原員因老年期癡呆症之
    精神障礙，致不能為意思表示或受意思表示，或不能辨識其
    意思表示之效果等語，此有該院100 年9 月21日桃療醫字第
    1000006106號函暨所附精神鑑定報告書1 份為憑。本院審酌
    相對人因精神障礙已致不能為意思表示或受意思表示或不能
    辨識其意思表示之效果，聲請人聲請對於相對人為監護之宣
    告，核無不合，應予准許。
三、再按「法院為監護之宣告時，應依職權就配偶、四親等內之
    親屬、最近一年有同居事實之其他親屬、主管機關、社會福
    利機構或其他適當之人選定一人或數人為監護人，並同時指
    定會同開具財產清冊之人。」，「法院為前項選定及指定前
    ，得命主管機關或社會福利機構進行訪視，提出調查報告及
    建議。監護之聲請人或利害關係人亦得提出相關資料或證據
    ，供法院斟酌。」，「法院選定監護人時，應依受監護宣告
    之人之最佳利益，優先考量受監護宣告之人之意見，審酌一
    切情狀，並注意下列事項：一、受監護宣告之人之身心狀態
    與生活及財產狀況。二、受監護宣告之人與其配偶、子女或
    其他共同生活之人間之情感狀況。三、監護人之職業、經歷
    、意見及其與受監護宣告之人之利害關係。四、法人為監護
    人時，其事業之種類與內容，法人及其代表人與受監護宣告
    之人之利害關係。」，民法第1111條第1 項、第2 項、第11
    11條之1 分別定有明文。經本院囑請桃園縣社會工作師公會
    進行訪視，訪視報告略以：本案之聲請人原芮民為相對人之
    次子，會同開具財產清冊之人原建民為相對人之長子，上述
    兩人皆為相對人的主要照顧者，並支付相對人的照顧費用，
    而相對人親人皆在大陸，配偶早逝，家人僅有長子與次子，
    經家屬討論後決定提出此案聲請，並選（指）定原芮民為監
    護人人選、原建民為會同開具財產清冊之人人選，經訪視聲
    請人與會同開具財產清冊之人皆有意願擔任；綜合評估相對
    人之受照顧狀況，聲請人與會同開具財產清冊之人的陳述，
    未見明顯不適任之消極原因，惟仍請法院依相對人之最佳利
    益為考量等語，此有該會100年8月25日桃姚字第100282號函
    暨訪視報告1 件在卷可參。考量聲請人為相對人之次子，相
    對人目前係接受專業機構照護，並實際由聲請人與關係人共
    同負擔其生活照護等支出，是認由聲請人擔任相對人之監護
    人，應屬符合受監護宣告之人之最佳利益，爰依前揭規定選
    定聲請人為相對人之監護人；又關係人原建民為相對人之長
    子，應足堪擔任會同開具財產清冊之人，爰指定原建民為本
    件會同開具財產清冊之人。
四、依民事訴訟法第608條第1項，裁定如主文。
中    華    民    國    100   年    10    月    19    日
                                家事法庭法  官  陳婉玉
上列正本證明與原本無異。
本裁定就對相對人之監護宣告部分不得抗告；另就其餘有關選定
監護人部分如有不服，應於本裁定送達後10日內向本院提出抗告
狀。
中    華    民    國    100   年    10    月    21    日
                                      書記官   王馨瑩